【裁判字號】    99,交聲,2841
【裁判日期】    990730
【裁判案由】    聲明異議
【裁判全文】
臺灣臺中地方法院交通事件裁定        99年度交聲字第2840號
原處分機關    交通部公路總局臺中區監理所
聲明異議人
即受處分人    甲○○
上列受處分人因違反道路交通管理處罰條例案件，對於交通部公
路總局臺中區監理所於民國95年12月7日所為之中監違字第裁60-
HC0000000號處分、民國96年8月7日所為之中監違字第裁60-GC00
00000號處分、民國99年5月25日所為之中監違字第裁60-GD00000
00號處分，聲明異議，本院裁定如下：
    主    文
異議均駁回。
    理    由
一、原處分機關略以：聲明異議人即受處分人甲○○（下稱異議
    人）所有車牌號碼PB-3437號自用小客貨車(下稱上開自用小
    客貨車) ，於民國95年8月2日20時49分許，在臺中縣沙鹿鎮
    ○○路，因「使用註銷之號牌行駛公路（扣兩面牌）」違規
    ，經臺中縣警察局清水分局依違反道路交通管理處罰條例第
    12  條第1項第4款舉發；於96年3月9日22時45分許，在臺中
    市○○路，因「號牌逾檢註銷（無號牌仍行駛）」違規，經
    臺中市警察局第六分局依違反道路交通管理處罰條例第12條
    第1項第8款舉發；於96年4月20日18時30分許，在臺中市○
    ○路與健行路口，因「號牌業經註銷無牌照仍行駛」違規，
    經臺中市警察局交通警察隊依違反道路交通管理處罰條例第
    12條第1項第8款舉發。異議人未於期限內申訴，原處分機關
    於95 年12月7日以中監違字第裁60-  HC0000000號裁決書處
    罰鍰新臺幣（下同）10,800元整，並牌照扣繳；於96年8月7
    日以中監違字第裁60-GC0000000號裁決書處罰鍰10,800元整
    ；於99 年5月25日以中監違字第裁60-  GD0000000號裁決書
    處罰鍰10,800元整，逾期均依裁決書處罰主文規定裁處等語
    。
二、聲明異議意旨略以：伊所住戶籍地址「臺中縣沙鹿鎮○○里
    ○○路2之2號」改為「臺中縣大雅鄉○○村○○路78之3號
    」，實為同一地址，因本人及家人皆無收到牌照註銷通知，
    亦未收到000000000驗車通知單，而產生各種罰金，爰依法
    聲明異議等詞。
三、按受處分人不服公路主管機關所為之處罰，得於接到裁決書
    之翌日起二十日內，向管轄地方法院聲明異議；交通法庭認
    聲明異議不合法律上之程式或其異議權已經喪失者，應以裁
    定駁回之，道路交通管理處罰條例第87條第1項及道路交通
    案件處理辦法第18條前段分別定有明文。又按對於當事人之
    送達，有應為送達之處所不明者，行政機關得依申請，准為
    公示送達；有前項所列各款之情形而無人為公示送達之申請
    者，行政機關為避免行政程序遲延，認為有必要時，得依職
    權命為公示送達；當事人變更其送達之處所而不向行政機關
    陳明，致有應為送達之處所不明之情形者，行政機關得依職
    權命為公示送達；公示送達自公告之日起，其刊登政府公報
    或新聞紙者，自最後刊登之日起，經二十日發生效力，行政
    程序法第78條第1項第1款、第2項、第3項、第81條前段分別
    亦有明文。復按汽車有牌照業經註銷，無牌照仍行駛之情形
    者，處汽車所有人3,600元以上10,800元以下罰鍰，並禁止
    其行駛，道路交通管理處罰條例第12條第1項第8款定有明文
    。
四、經查:
(一)、本件異議人甲○○自82年1月12日起迄今均設籍於「臺中
      縣沙鹿鎮○○里○○路2號之2」，此有法務部戶役政連結
      作業系統個人基本資料查詢結果1份在卷可查，異議人雖
      辯稱前址改為「臺中縣大雅鄉○○村○○路78之3號」等
      語，然觀諸異議人提出之戶籍謄本並無門牌整編之記錄，
      且原處分機關函請臺中縣沙鹿鎮戶政事務所協查異議人於
      87年6月1日至99年5月30日設籍變動情形，經臺中縣沙鹿
      鎮戶政事務所於99年6月9日以中縣沙戶字第0990002038號
      函覆稱：「二、…經本所先就本轄部分查於『臺中縣沙鹿
      鎮○○里○○路2號之2』門牌，民國45年9月5甲○○（函
      文誤載為『楊福祥』）先生（原姓名『楊朝棟』）之曾祖
      父楊久先生申請設籍，甲○○先生（原姓名『楊朝棟』）
      於民國82年1月12日遷入，該地址未曾整編。復就大雅轄
      區『臺中縣大雅鄉○○村○○路78之3號』之門牌，經依
      請臺中縣大雅鄉戶政事務所99年6月8日傳真該所核發『臺
      中縣大雅鄉○○村○○路78之3號』門牌初編之所有原始
      公文活動文件影本，並由本所派員實地勘查與訪問本轄該
      鄰鄰長吳夜南先生獲悉上開『臺中縣沙鹿鎮○○路2號之2
      』地址之房屋，其座落土地係在本轄區，早已拆除，該門
      牌號碼應依規定自然消失，與現在甲○○先生實際居住楊
      金池先生違建房屋於88年10月14日申請座落大雅鄉○○村
      ○○○段地號0000-0000經臺中縣大雅鄉戶政事務所編訂
      門牌『臺中縣大雅鄉○○村○○路78之3號』（據鄰長吳
      夜南先生告稱甲○○先生大約自該違建興建妥搬進）大相
      逕庭。之所會造成如斯錯誤的主因，係甲○○先生未依規
      定向臺中縣大雅鄉戶政事務所申辦遷入事宜等語，有該件
      函文在卷可稽。而按遷出原鄉（鎮、市、區）3個月以上
      ，應為遷出登記，但因服兵役、國內就學或入矯正機關收
      容者，得不為遷出登記；由他鄉（鎮、市、區）遷入3個
      月以上，應為遷入登記，戶籍法第16條第1項、第17條第1
      項分別定有明文；本件異議人原設籍之「臺中縣沙鹿鎮○
      ○路2號之2」房屋既經拆除，且搬遷至「臺中縣大雅鄉○
      ○村○○路78之3號」居住，惟既未依前開規定前往戶政
      機關辦理遷出及遷入等戶籍資料之異動，則原處分機關、
      郵政機關於客觀上均無從查知異議人之居住處所有無遷徙
      或者尚有任何其他通訊地址，是以原處分機關依異議人當
      時之戶籍地址寄送裁決書，經核亦係可歸責於異議人之事
      由所致，故本件裁決書之送達程序，自難認有何違誤之處
      。
(二)、原處分機關先後於95年12月7日掣發中監違字第裁60-HC00
      00000號裁決書、於96年8月7日掣發中監違字第裁60-GC00
      00000號裁決書，交由郵政機關向異議人之設籍地送達，
      然均因查無此址，遭郵局退回，有前揭裁決書及遭退回之
      信封影本在卷可參。原處分機關因而認定異議人當時之住
      、居所不明，而於96年7月3日、97年12月12日刊登於太平
      洋日報為公示送達，有太平洋日報影本各乙份附卷可佐，
      故自刊登之日起20日即96年7月23日、98年1月1日發生法
      律上送達之效力；又異議人之送達地為臺中市○○鎮○○
      路2號之2，原處分機關交通部公路總局臺中區監理所係位
      於臺中縣大肚鄉○○路○段2號，是依法院訴訟當事人在途
      期間標準第2條、第4條第1項第2款之規定，本件異議人聲
      明異議之期間，應加計在途期間3日。則本件交通違規事
      件20日之聲明異議期間加計在途期間3日後，應各自送達
      翌日即96年7月24日、98年1月2日（送達翌日）起算，而
      分別於96年8月15日、98年2月2日（原應於98年1月24日屆
      滿，因適逢春節假期，是異議人就原處分機關中監違字第
      裁60-GC0000000號裁決書聲明異議之法定期間末日應為上
      班日即98年2月2日）屆滿，惟異議人遲至99年5月25日向
      原處分機關提出聲明異議，顯已逾上揭20日之異議期間，
      應均予駁回。
(三)、又按領有牌照之汽車，其出廠年份6年以上者每年至少檢
      驗2次，領有牌照之汽車，其出廠年份，自用小客車未滿5
      年者免予定期檢驗，5年以上未滿10年者，每年至少檢驗1
      次，10年以上者每年至少檢驗2次，道路交通安全規則44
      條第1項定有明文；次按汽車不依限參加定期檢驗或臨時
      檢驗者，處汽車所有人新臺幣900元以上1,800元以下罰鍰
      ；逾期一個月以上者並吊扣其牌照，至檢驗合格後發還，
      逾期六個月以上者，註銷其牌照，道路交通管理處罰條例
      第17條第1項定有明文。本件異議人領有合格之汽車駕駛
      執照，且為上揭自用小客車之所有權人，理應對車輛定期
      檢驗之時間、程式知之甚詳，自難委無不知，且行車執照
      上均載明車輛定期檢驗日期，藉以提醒汽車所有人注意定
      期前往檢驗車輛之義務，本不待公路監理機關另行發函通
      知，車主即應依限前往參加檢驗，況公路監理機關縱有寄
      發車輛定期檢驗通知，係屬服務性質之通知，並非必要之
      法定程式，若有所違反，並不致影響本件裁處之效力，是
      異議人縱未接獲公路監理機關之定期檢驗通知，然其既得
      經由汽車行車執照上之記載，知悉負有定期檢驗車輛之義
      務及確切時間，自難遽認異議人就其並未定期驗車之違規
      行為無可歸責，且本件異議人所有上開自用小客貨車，因
      未依規定參加定期檢驗而被逕行註銷牌照之事，亦有上開
      自用小客貨車之汽車車籍查詢1份在卷可佐，再者，本件
      異議人前於95年8月2日已有因使用註銷之牌照行駛公路之
      違規，遭警當場舉發，並由異議人本人親筆簽名收受違規
      通知單之事，有臺中市警察局舉發違反道路交通管理事件
      通知單1張在卷可按，足見異議人至此對於上揭自用小客
      貨車之牌照業經註銷之事已屬知悉，則異議人仍執意於96
      年4月20日18時30分許駕駛上開自用小客貨車，經警於臺
      中市○○路與健行路口當場舉發其有牌照業經註銷、無牌
      照仍行駛之違規事實，核無違誤，是綜此，異議人以其未
      收受驗車通知單及牌照註銷通知為由，恣為抗辯，顯均非
      有理由。
(四)、綜上所述，原處分機關依前開道路交通管理處罰條例第12
      條第1項第8款及違反道路交通管理事件統一裁罰基準表之
      規定，以異議人有牌照經註銷仍行駛之舉發違規事實為由
      ，裁處異議人罰鍰10,800元，尚無違誤。異議人執前詞指
      摘原處分不當，為無理由，其異議應予駁回。
據上論斷，應依道路交通管理處罰條例第87條第2項、道路交通
案件處理辦法第18條、第19條，裁定如主文。
中    華    民    國    99    年    7    月    30    日
                   交通法庭    法  官  楊曉惠
上正本證明與原本無異。
如不服本裁定，應於送達後5日內，向本院提出抗告狀。
                               書記官  謝明倫
中    華    民    國    99    年    7    月    30    日

司法院資訊處製作；財團法人民間司法改革基金會備份。
